最高法院刑事判決　　　　　　　　　　　　　　　九十一年度台上字第二二四二號
　　上　訴　人　甲○○
　　　　　　　　乙○○
　　右　一　人
　　選任辯護人　吳天富律師
右上訴人等因偽造有價證券案件，不服台灣高等法院台中分院中華民國九十一年一月
八日第二審更審判決（九十年度重上更(一)字第一六０號，起訴案號：台灣彰化地方法
院檢察署八十五年度偵字第一一四四、三一九八、七二四三號），提起上訴，本院判
決如左：
    主  文
上訴駁回。
    理  由
按刑事訴訟法第三百七十七條規定，上訴於第三審法院，非以判決違背法令為理由，
不得為之。是提起第三審上訴，應以原判決違背法令為理由，係屬法定要件。如果上
訴理由狀並未依據卷內訴訟資料，具體指摘原判決不適用何種法則或如何適用不當，
或所指摘原判決違法情事，顯與法律規定得為第三審上訴理由之違法情形，不相適合
時，均應認其上訴為違背法律上之程式，予以駁回。本件原判決認定上訴人甲○○於
民國八十三年十二月中旬，以拾得之陳國輝身分證及印章，變造陳國輝身分證，及偽
造陳國輝署押與其名義之支票開戶申請書等文件，持向中興商業銀行臺中分行申領取
得空白支票後，自八十三年年底起，基於概括犯意，意圖供行使之用，而連續偽造簽
發陳國輝名義之支票一三二張。並於八十四年三月底、四月初，與上訴人乙○○共同
先偽造陳國輝、王寶俊、李麟賢、阮吳秋鳳、林志亮等人之印章，委由不知情之會計
師王錦祥簽證後，以該五人為股東，陳國輝為董事，虛偽設立輝豪企業有限公司（簡
稱輝豪公司）。並以偽造之公司設立登記申請書等文件，持向臺灣省政府建設廳申請
設立登記，使該管公務員將此不實之事項，登載於職務上所掌之公司登記卡上，足以
生損害於公眾及私人。二人共同意圖為自己不法之所有，連續偽造陳國輝名義之支票
，持向瑩和企業有限公司等多家廠商及其他不詳廠商詐購財物，退票金額達二千九百
七十餘萬元，並以之為常業等情。係以上開事實，業據證人即中興商業銀行臺中分行
承辦人員黃秀君及鄭俊彰於偵、審中結證明確，並有該銀行所檢送之開戶申請書、存
款約定書、印鑑卡及交易往來對帳資料影本在卷可稽。其與乙○○共同假冒陳國輝、
王寶俊、李麟賢、阮吳秋鳳及林志亮等人名義，向臺灣省政府建設廳申請設立輝豪公
司之事實，另據甲○○於第一審調查中供述明確。並供稱除陳國輝之國民身分證外，
其餘四人之證件，係由乙○○提供等語，核與證人王寶俊於偵查中證稱其身分證遺失
，且未參與輝豪公司為股東等語相符。復有臺灣省政府建設廳所檢送之輝豪公司申請
設立登記資料，及股東國民身分證影本等在卷可憑。又上訴人二人偽造如原判決附表
一所列支票，亦有中興商業銀行臺中分行興中事字第九九五號函及所附查詢單在卷
可按。乙○○自承在八十四年五、六月間進入輝豪公司，甲○○簽發之支票均是四十
天期之遠期支票。依此推算，八十四年七月十三日到期之支票，即該附表一編號第一
三三號起之支票，應係乙○○與甲○○共同簽發。又上訴人二人以輝豪公司陳國輝名
義，向如原判決附表二所示被害人瑩和企業有限公司等多家廠商詐欺之事實，亦經各
被害人於於警訊、法務部調查局彰化縣調查站、檢察官偵查中指訴綦詳，並有如該附
表二所示之證據可資佐證。乙○○亦自承其與甲○○係同村莊之人，為認識十幾年之
朋友，並於偵查中坦承自始即參與輝豪公司之經營；甲○○更供稱，該公司僅由其與
乙○○經營，公司內無陳國輝其人等語，則乙○○焉有不知輝豪公司僅係假冒他人名
義成立者，支票亦係偽造陳國輝名義簽發？而甲○○另供稱所支付貨款之支票，如其
不在公司，則由乙○○處理云云；另證人即彼等所僱用之會計人員張金好於第一審調
查中證稱係上訴人二人僱用，公司內之事務均由其二人處理等語，足見乙○○與甲○
○係共同以虛偽成立之輝豪公司對外行騙，並冒用陳國輝之名義簽發支票支付貨款。
雖證人張金好於第一審及原審審理時均證稱：在公司開票是甲○○自己開的云云。惟
查該公司僅由乙○○及甲○○二人經營，公司內並無陳國輝其人，且乙○○對廠商自
稱係陳國輝，亦承認有簽發部分支票，足證上訴人二人對於偽造支票本有共同犯意，
是證人張金好上開證言，並不能為被告乙○○有利之證據。乙○○另舉其所負責交易
之全立發機械廠及臺灣聯塑機械廠，均於八十四年七月下旬，由其主動退回所購貨物
，以證明其無詐欺犯行。然此係其被欺詐之廠商追究，不得不然，此係犯罪後之態度
問題。參之乙○○於八十五年二月三日為法務部調查局彰化縣調查站派員查獲時，尚
持有為數不少詐購所得之貨物，擬以之抵償所欠債務，足證其退回前開二家廠商之貨
物，僅屬偶然之舉，尚難因之即認其無詐欺之犯意。並以甲○○辯稱所交易之瑩和公
司部分，已於事後將貨款清償完畢，另公司所簽發之支票，有部分係乙○○簽發。乙
○○辯稱純係幫助甲○○經營五金業務，誤以為公司負責人確係陳國輝，無偽刻股東
之印章，大部分支票係甲○○寫金額，其僅寫日期，僅有部分支票係由其所簽發，其
所購買貨物均有支付定金，並無詐欺情事云云，為不可採取，於理由詳予指駁說明。
上訴人二人犯行明確，因而撤銷第一審關於此部分之判決，依牽連犯關係，從一重適
用刑法第二百零一條第一項之規定，論處上訴人二人共同連續意圖供行使之用，而偽
造有價證券（甲○○為累犯）罪刑，已詳述其所憑之證據及其認定之理由，從形式上
觀察，並無何違法情形存在。乙○○上訴意旨略以：甲○○供稱係其自行申請輝豪公
司之設立登記，與伊所稱相符，則輝豪公司既係甲○○單獨申請設立，伊與甲○○確
無犯意聯絡及行為分擔，縱有投資輝豪公司，亦僅為該公司之股東，純為賺錢為目的
，原判決並未詳述二人有何犯意聯絡，卻以二人自小認識，即認二人共同犯罪，自違
經驗及論理法則。證人張金好於第一審及原審調查時供稱支票係甲○○簽發，可證伊
並無簽發支票，縱依客戶要求在部分支票上填寫日期，亦未具備簽發支票之要件，與
偽造有價證券罪之成立要件有別等語。甲○○上訴意旨略以：原判決事實及理由中所
謂「中部數縣市」、「劉姓成年男子」等等，皆係臆測之詞，不足為論處罪刑之基礎
等語。惟查原判決已述明上訴人二人有共同犯意聯絡及行為分擔之理由，及證人張金
好所供支票係甲○○簽發云云，不得為有利於乙○○之認定之理由。上訴人二人上訴
意旨，未依據卷內訴訟資料，對原判決究竟如何不適用法則或適用不當為具體之指摘
，徒憑己見，仍執陳詞，就原判決已說明事項，或屬原審採證認事職權之適法行使，
任意指摘為違法，且為單純事實之爭執，均不得據為第三審上訴之合法理由。其等上
訴違背法律上之程式，均應予駁回。
據上論結，應依刑事訴訟法第三百九十五條前段，判決如主文。
中      華      民      國    九十一    年      四      月    二十五    日
                              最高法院刑事第六庭
                                  審判長法官  吳  雄  銘
                                        法官  池  啟  明
                                        法官  石  木  欽
                                        法官  郭  毓  洲
                                        法官  吳  三  龍
      右正本證明與原本無異
                                              書  記  官
中      華      民      國    九十一    年      四      月    二十九    日
